【裁判字號】    89,上易,2622
【裁判日期】    891226
【裁判案由】    背信
【裁判全文】
臺灣高等法院臺中分院刑事判決                  八十九年度上易字第二六二二號
    上  訴  人  臺灣台中地方法院檢察署檢察官
    被      告  丙○○
右上訴人因背信案件，不服台灣台中地方法院八十九年度訴字第一七○一號，中華民
國八十九年十月四日第一審判決（起訴案號：台灣台中地方法院檢察署八十九年度調
偵字第二四三號），提起上訴，本院判決如左：
      主  文
上訴駁回。
      理  由
一、本案經本院審理結果，認第一審判決被告無罪，並無不當，應予維持，並引用第
    一審判決書記載之證據及理由（如附件）。
二、經查原審判決業已詳敘被告無罪之理由，核屬可採，上訴人上訴並無理由，應予
    駁回。被告經合法傳喚，無正當理由不到庭，爰不待其陳述逕行判決。
三、據上論斷，應依刑事訴訟法第三百七十三條、第三百七十一條、第三百六十八條
    ，判決如主文。
    本案經檢察官甲○○到庭執行職務。
中      華      民      國    八十九     年     十二    月    二十六    日
                                  臺灣高等法院臺中分院刑事第九庭
                                        審判長法  官  胡  森  田
                                              法  官  趙  春  碧
                                              法  官  康  應  龍
右正本證明與原本無異。
不得上訴。
                                              書記官  陳  明  珠
中      華      民      國    八十九     年     十二    月    二十八    日
                                                                        Ｃ
台灣台中地方法院刑事判決                        八十九年度訴字第一七０一號
    公  訴  人  台灣台中地方法院檢察署檢察官
    被      告  丙○○  男五十六歲（民國○○○年○月○日生）
                        住台中縣清水鎮○○街三十巷二十三號
                        國民身分證統一編號：Ｚ000000000號
右列被告因背信案件，經檢察官提起公訴（八十九年度調偵字第二四三號），本院判
決如左：
    主  文
丙○○無罪。
    理  由
一、公訴意旨略以：緣被告丙○○於民國（下同）八十三年二月二十八日，以新台幣
    （下同）四萬五千元之價格，向告訴人乙○○購買車牌號碼ＵＷ─７１９２號自
    用小客車一輛，並於當日即將該車交付予被告丙○○，因被告丙○○表示過戶手
    續伊較為熟稔，告訴人乙○○乃將車籍資料、身分證影本等交付被告丙○○，委
    託被告丙○○為其辦理車輛過戶事務。乃被告丙○○竟為減免自己牌照稅及違反
    交通規則罰款之繳納，意圖為自己之不法利益，迄今仍未辦理過戶，而為違背任
    務之行為，致生損害於告訴人乙○○之財產。因認被告丙○○涉有刑法第三百四
    十二條第一項之背信罪嫌等語。
二、按犯罪事實應依證據認定之，無證據不得推定其犯罪事實；又不能證明被告犯罪
    者，應為無罪之判決，刑事訴訟法第一百五十四條及第三百零一條第一項分別定
    有明文。又刑法第三百四十二條第一項所稱之背信罪，係以為他人處理事務為其
    構成要件，換言之，須當事人間有委任關係存在始足當之，如該事務本屬行為人
    自己之事務，即不生背信問題（參褚劍鴻先生著刑法分則下冊第一二五五頁及林
    山田先生著刑法各罪論上冊，第四三七頁），是行為人所處理者為自己之事務，
    雖對他人負有某種法律上之義務，仍非屬刑法上之背信罪。如承包建築房屋，為
    民法上之承攬契約，行為人雖負有為他人完成建築房屋之義務，惟其所處理者仍
    為自己之事務，縱未完成而致他人受有財產上之損害，僅屬民事賠償責任，與刑
    法之背信罪無涉（最高法院五十年台上字第一五八號判例參照）。查本件公訴人
    認被告涉有背信罪嫌，無非以告訴人乙○○已用印於新舊車者聯，及被告茍因缺
    乏告訴人之用印致無法辦理過戶，其應主動與告訴人聯絡，再則於八十八年九月
    間雙方簽立協議書時，被告亦應提出以便辦理過戶，另經轉介台中縣清水鎮公所
    調解時，被告亦未到場，且迄今仍未將車輛辦理過戶，另有台中縣稅捐稽徵處八
    十八年度使用牌照稅繳款書影本、台中縣警察局舉發違反道路交通管理事件通知
    單影本三紙、協議書一紙等為其論據。訊據被告固不否認於買賣車輛當時有口頭
    約定由伊辦理過戶事宜等情不諱，惟辯稱告訴人乙○○未將辦理過戶登記相關文
    件交予伊等語。姑不論被告所辯是否屬實，本件系爭車輛係被告以四萬五千元之
    價格向告訴人乙○○購買，且於購買日即八十三年二月二十八日已將車輛交付被
    告使用，買賣價金亦已交付完畢，此為告訴人乙○○所不否認，是本件買賣契約
    業已成立，則該車屬被告所有且為被告使用中已明，其辦理過戶與否，與被告為
    該車所有權人無生影響。該車既為被告所有，則被告是否將該車辦理過戶，要屬
    被告自己之事務，並非受告訴人委任而處理事務，是被告辦理車輛過戶乃屬為自
    己處理事務，非為他人或為告訴人乙○○處理事務。揆諸前開說明，被告所為，
    核與刑法第三百四十二條第一項背信罪之構成要件即屬有間，尚難以背信罪相繩
    。此外，本院復查無其他積極證據足認被告涉有公訴人所指之背信犯行，是本件
    既不能證明被告犯罪，自應為無罪之諭知。至被告於買受該汽車後，使用多年未
    辦過戶，亦未繳納牌照稅，甚且於該車不堪使用後，竟將車牌取下，將之懸掛於
    其所有之他汽車上使用，並任意違反交通規則而遭警開具罰單多次均未繳納罰款
    ，致告訴人乙○○財產有受損害之虞，其行為顯屬惡意而不足取，惟此乃屬民事
    責任之範疇，告訴人乙○○宜另循民事訴訟程序解決，附此敘明。
據上論斷，應依刑事訴訟法第三百零一條第一項，判決如主文。
本件經檢察官高永棟到庭執行職務。
中      華      民      國      八十九      年      十     月     四    日
                                        台灣台中地方法院刑事第六庭
                                            法  官  簡  賢  坤
右正本證明與原本無異。
如不服本判決，應於判決送達後十日內向本院提出上訴狀，上訴於臺灣高等法院臺中
分院( 須附繕本 )。
                                            書記官
中      華      民      國      八十九      年      十     月     四    日


司法院資訊處製作；財團法人民間司法改革基金會備份。
